臺灣臺中地方法院民事判決
110年度中簡字第2667號
原      告  廖崇麟  
被      告  李仁龍  

上列原告因被告犯妨害自由等案件，經原告提起刑事附帶民事訴
訟請求損害賠償（本院110年度中簡附民字第85號），由本院刑
事庭裁定移送前來，本院於民國110年10月20日言詞辯論終結，
判決如下：
　　主      文
被告應給付原告新臺幣29,990元，及自民國110年6月1日起至清
償日止，按週年利率5％計算之利息。
原告其餘之訴及假執行之聲請均駁回。
本判決原告勝訴部分得假執行。
    事實及理由
壹、程序方面：
    按訴狀送達後，原告不得將原訴變更或追加他訴，但擴張或
    減縮應受判決事項之聲明者，不在此限，民事訴訟法第255
    條第1項但書第3款定有明文。經查，本件原告起訴聲明第1
    項原請求：「被告應賠償原告新臺幣（下同）222,460元，
    及自起訴狀繕本送達翌日起至清償日止，按年利率5％計算之
    利息。」，嗣於民國110年10月12日具狀及於本院110年10月
    20日言詞辯論期日以言詞變更前開聲明為：「被告應給付原
    告77,566元，及自起訴狀繕本送達翌日起至清償日止，按年
    息5％計算之利息。」，原告前開聲明之變更，核屬減縮應受
    判決事項之聲明，並非訴之變更或追加，依首揭法條規定，
    即無不合，應予准許。
貳、實體方面：
一、原告主張：被告與訴外人張佳宜（下稱張佳宜）係姊弟關係
    ，因張佳宜承租臺中市○區○○路000巷0號之2，與擔任該址「
    麗華公寓大廈」主任委員即原告發生嫌隙。被告於109年12
    月14日23時許，在上址1樓前，見原告行經該處，竟基於恐
    嚇危害安全及公然侮辱之犯意，在上開屬於不特定人得共見
    聞之處所，接續以「死垃圾主委」、「死死死」、「要給你
    死」、「一定要給你死」、「明天要給你死」等語恫嚇及辱
    罵原告，致生危害於原告生命、身體之安全，且足以毀損原
    告之名譽；又被告前揭行為因涉犯恐嚇危害安全罪嫌，業經
    臺灣臺中地方法院檢察署（下稱臺中地檢署）檢察官聲請以
    簡易判決處刑，並經本院以110年度中簡字第1055號刑事簡
    易判決判處被告拘役10日在案，原告因被告上開恐嚇之行為
    ，受有下列損害：㈠、醫療費用11,190元。㈡、後續醫療費用
    5,000元。㈢、工作損失11,376元。㈣、精神慰撫金5萬元。為
    此，依民法侵權行為規定請求被告賠償上開損害。並聲明：
    ㈠、被告應給付原告77,566元，及自起訴狀繕本送達翌日起
    至清償日止，按年息5％計算之利息。㈡、願供擔保請准宣告
    假執行。
二、被告則以：原告請求金額太高等語，資為抗辯。
三、法院之判斷：
㈠、按刑事訴訟判決所認定之事實，固非當然有拘束民事訴訟判
    決之效力，但民事法院調查刑事訴訟原有之證據，而斟酌其
    結果以判斷事實之真偽，並於判決內記明其得心證之理由，
    即非法所不許（參最高法院67年台上字第2674號及49年台上
    字第929號判例意旨），是本院自得調查刑事訴訟中原有之
    證據，斟酌其結果以判斷其事實，合先敘明。
㈡、原告主張之被告於前揭時、地對原告實施恐嚇及公然侮辱行
    為等事實，業據原告提出詹東霖心身診所藥品明細收據、診
    斷證明書、免用統一發票收據、詹益忠身心醫學診所收據、
    診斷證明書等件為證，又被告所涉犯恐嚇危害安全等罪嫌，
    業經本院刑事庭以110年度中簡字第1055號刑事判決判處拘
    役10日在案，亦有前開判決書在卷可稽，並據本院依職權調
    閱前開刑事卷宗查核無訛，且為被告所不爭執，堪信原告前
    開主張為真實。
㈢、次按因故意或過失，不法侵害他人之權利者，負損害賠償任
    。故意以背於善良風俗之方法，加損害於他人者亦同；不法
    侵害他人之身體、健康、名譽、自由、信用、隱私、貞操，
    或不法侵害其他人格法益而情節重大者，被害人雖非財產上
    之損害，亦得請求賠償相當之金額，民法第184條第1項前段
    、後段、第195條第1項前段分別定有明文。被告以前述不當
    言語恐嚇及辱罵原告，足以貶損原告名譽及社會評價，造成
    原告精神上受有痛苦，被告之故意行為與原告所受損害間具
    有相當因果關係，被告自應依前開法條之規定，對原告所受
    損害負賠償責任甚明。茲就原告請求之金額是否有理由，分
    別說明如下：
１、醫療費用部分：原告主張因被告上開行為，產生焦慮症、睡
    眠障礙等情形，支出醫療費用9,990元等情，業據原告提出
    詹東霖心身診所藥品明細收據、診斷證明書、免用統一發票
    收據、詹益忠身心醫學診所收據、診斷證明書為證（其中本
    院卷第63頁、第65頁、第71頁之免用統一發票收據總價雖以
    數字載明「2,400」，惟其下方合計金額處係以國字大寫記
    載為「貳千零百零拾零元」，依民法第4條之規定，關於一
    定之數量，同時以文字及號碼表示者，其文字與號碼有不符
    合時，如法院不能決定何者為當事人之原意，應以文字為準
    ，故本件應以國字大寫金額為準），前開金額均堪認係原告
    因本件侵權行為所支出之必要醫療費用，是原告此部分之請
    求，應予准許。至原告另主張支出1,200元醫藥費用及後續
    醫療費用5,000元部分，則迄未能提出任何單據證明屬實，
    無從採信。
２、工作損失部分：原告復主張因被告上開行為，致其惶恐不安
    ，產生睡眠障礙、焦慮，精神損害甚大，使原告無法上班，
    時常請假在家休息，因此受有11,376元工作損失等情，除未
    據原告提出證據證明屬實外，且依前揭詹東霖心身診所診斷
    證明書、詹益忠身心醫學診所診斷證明書醫囑之記載中，均
    無關於原告因本件侵權行為而無法工作9日等文字，本院即
    無從認定原告主張因被告前開行為造成其無法工作9日，並
    因此受有前開損害等情屬實，則原告此部分之請求，不能准
    許。
３、精神慰撫金部分：次按非財產上損害之慰撫金數額，究竟若
    干為適當，應斟酌兩造身分、地位、經濟狀況、加害程度及
    其他各種情形，俾為審判之依據（最高法院86年度台上字第
    511號、第3537號判決意旨參照）；又慰撫金之賠償，其核
    給之標準固與財產上損害之計算不同，然非不可斟酌雙方身
    分資力與加害程度，核定相當之數額。惟所謂相當，除斟酌
    雙方身份資力外，尤應兼顧加害程度與其身體、健康影響是
    否重大以為斷（最高法院51年台上字第223號判例、89年度
    台上字第1952號判決意旨可資參照）。次查，原告為專科畢
    業，擔任保險業務人員及大樓主委，每月收入約3萬元，名
    下有房屋、土地；被告則為高中肄業，目前無業、無收入，
    名下亦無財產等情，業經兩造於本院審理時陳稱綦詳，並有
    兩造稅務電子閘門財產所得調件明細表在卷可按（附在彌封
    卷），本院審酌兩造之身份、地位、學經歷、經濟狀況、本
    件侵權行為發生之原因、責任歸屬，被告侵權行為之方式、
    次數，原告因被告上開故意侵權行為因此所受精神上痛苦之
    程度等一切情狀，認原告請求精神慰撫金5萬元尚屬過高，
    應以2萬元為相當，則原告請求精神慰撫金於2萬元之範圍內
    ，應予准許，逾此範圍則屬無據，不應准許。
４、小計：原告得請求被告賠償金額合計為29,990元（計算式9,9
    90元＋20,000元＝29,990元）。
㈣、又給付有確定期限者，債務人自期限屆滿時起，負遲延責任
    。給付無確定期限者，債務人於債權人得請求給付時，經其
    催告而未為給付，自受催告時起，負遲延責任。其經債權人
    起訴而送達訴狀，或依督促程序送達支付命令，或為其他相
    類之行為者，與催告有同一之效力，民法第229條第1項、第
    2項定有明文。又遲延之債務，以支付金錢為標的者，債權
    人得請求依法定利率計算之遲延利息。但約定利率較高者，
    仍從其約定利率。應付利息之債務，其利率未經約定，亦無
    法律可據者，週年利率為5％，民法第233條第1項、第203條
    亦分別著有明文。本件原告對被告之侵權行為請求權，均核
    屬無確定期限之給付，既經原告起訴而送達訴狀，被告迄未
    給付，依法當應負遲延責任。是原告請求自刑事附帶民事起
    訴狀繕本送達被告之翌日即110年6月1日（見本院110年度中
    簡附民字第85號卷第9頁）起至清償日止，按週年利率5％計
    算之法定遲延利息，核無不合，應予准許。
四、綜上所述，原告依據侵權行為損害賠償之法律關係，請求被
    告賠償29,990元，及自110年6月1日起至清償日止，按年息5
    ％計算之利息，為有理由，應予准許；逾此部分所為之請求
    ，則無理由，應予駁回，又前開駁回部分假執行之聲請，因
    其訴業經駁回而失所依附，應併予駁回。
五、本件事證已臻明確，兩造其餘攻擊防禦方法及所舉證據，經
    本院審酌結果，核與本件判決結論均無影響，爰不一一論述
    ，附此敘明。
六、本件係依民事訴訟法第427條第1項規定適用簡易訴訟程序，
    並為被告敗訴之判決，依同法第389條第1項第3款規定，法
    院就原告勝訴部分應依職權宣告假執行，原告雖聲明願供擔
    保請准宣告假執行，然此屬促使法院依職權發動假執行之宣
    告，法院毋庸另為准駁之判決。
七、本件原告提起刑事附帶民事訴訟，由本院刑事庭依刑事訴訟
    法第504條第1項之規定裁定移送前來，依同條第2項規定就
    原告原起訴部分依法免徵第一審裁判費，且本件訴訟繫屬期
    間亦未增生訴訟費用，尚無訴訟費用負擔問題，併此敘明。
中　　華　　民　　國　　110 　年　　11　　月　　17　　日
                  臺灣臺中地方法院臺中簡易庭
                                  法　官　林士傑
以上為正本係照原本作成。
如不服本判決，應於送達後20日內，向本院提出上訴狀並表明上
訴理由，如於本判決宣示後送達前提起上訴者，應於判決送達後
20日內補提上訴理由書（須附繕本）。如委任律師提起上訴者，
應一併繳納上訴審裁判費。
中　　華　　民　　國　　110 　年　　11　　月　　17　　日
                                  書記官  楊均謙